【裁判字號】    96,訴,5265
【裁判日期】    980422
【裁判案由】    給付價金
【裁判全文】
臺灣臺北地方法院民事判決              96年度訴字第5265號
原      告  戊○○
原      告  丁○○
前列二人共同
訴訟代理人  己○○
被      告  甲○○
訴訟代理人  李成功律師
上列當事人間給付價金事件，本院於民國98年3月25日言詞辯論
終結，判決如下：
    主  文
原告之訴及假執行之聲請均駁回。
訴訟費用由原告負擔。
    事實及理由
壹、兩造爭執之要旨：
一、原告起訴以：
（一）被告於民國（下同）87年2月8日與原告等人簽訂房地產買
      賣契約，將原告丁○○所有座落於新竹縣橫山鄉○○○段
      馬福小段10地號、10-5地號、10-7地號、10-8地號，以及
      原告戊○○所有同上地段237地號、238地號六筆土地（面
      積分別為：2224㎡、234㎡、88㎡、20㎡、4396㎡、6881
      ㎡所有權全部，下稱系爭6筆土地），以及原告共有門牌
      新竹縣橫山鄉福興村馬福19號未保存登記房屋（下稱系爭
      房屋）一棟，出售予被告，價金新台幣（下同）1千1百萬
      元。原告於簽約時即將系爭土地所有權狀六張、印鑑證明
      書、戶籍謄本等辦理所有權移轉登記所需文件交付被告，
      被告於89年5月5日已將系爭土地除10-8地號土地外之5筆
      土地辦妥所有權移轉登記，於斯時起應即付清所有價金，
      惟被告對於其中10-8地號土地受領遲延，故意不為移轉所
      有權登記，被告雖陸續給付價金共計1,042萬5千元，原告
      告自得請求剩餘之價金57萬5千元及按年息百分之5計算之
      法定利息，又依兩造簽訂之房地產買賣契約第11條規定，
      被告應自89年5月6起至清償日止，按本金1萬元每逾一日
      加付20元計算之違約金。
（二）對被告答辯之陳述：被告提出之新竹縣橫山鄉公所之函文
      ，並不影響辦理系爭10-8號土地所有權移轉登記。被告主
      張僅有50萬價金未給付，對其中差額7萬5千元已付之事實
      ，被告應負舉證責任，其雖提出台灣銀行光碟櫃歷史明細
      查詢系統表，固載有97年4月13日支出75,018元為跨行轉
      帳情事，但並未記載轉入何人何帳戶，無法證明該筆金額
      已給付原告。且原告否認有將系爭土地灌溉用水設備截斷
      之事實，兩造買賣契約固約定買賣之土地含農作物、房舍
      及設備，然該設備並未記載為灌溉用水設備。又橫山鄉馬
      福村馬福19號房屋並無因門牌改編為26號之事，且兩造買
      賣契約並未約定原告提供上開19號房屋供被告設籍之用，
      被告主張依民法第227條之1準用第195條規定，得向原告
      請求30萬元之非財產上損害賠償，以及因原告遲延交屋所
      生之違約金77萬6千元，故主張與原告得請求之金額予以
      抵銷，即無所據。
二、被告答辯則以：
（一）兩造買賣契約既已約定分六期付款，原告自認10-8地號土
      地尚未辦理移轉登記，則契約第三條第六款所定200萬元
      尾款之履行條件尚未成就，被告本無給付義務。系爭10-8
      地號至本件原告起訴時，尚未能辦妥移轉登記之原因，乃
      係被告申請「農業用地作農業使用證明書」時，新竹縣橫
      山鄉公所函覆略以：「其中馬福小段內有建物、請補送該
      筆土地地上建物依法申請之有關證明文件送本所再審查。
      」惟原告卻遲遲未提出證明文件，致不能獲得前揭證明書
      。被告就尾款部分已付150萬元，原告起訴狀第2頁亦載明
      「89年5月13日給付150萬元」。而原告係又重複請求7萬5
      千元，蓋被告已用匯款方式將該7萬5七元匯入其指定之帳
      戶，有匯款明細可查，且證人即代書乙○○已證明確實已
      領取代書費用。
（二）原告將本件係土地上之灌溉用水設備截斷，致使被告必須
      花費22萬元另行裝設用水設備，爰依民法第227條第1、2
      項規定請求原告損害賠償並主張抵銷。又原告未能提供馬
      福19號門牌供被告設籍，造成原告收受郵件及聯絡方式之
      不便，係屬債務之不完全給付，對被告之自由、信用、隱
      私等人格權生損害，爰依民法第227條之1準用第195條規
      定，向原告主張30萬元之非財產上損害並主張抵銷。又兩
      造買賣契約附加條款第二條約定「住宅倉庫部分，約定於
      87年4月15日前再謄空搬遷點交買方。」原告遲至88年5月
      8日始交屋，遲延日388日，每日應以2千元計付共77萬6千
      元之違約金，被告自得主張抵銷。
貳、得心證之理由：
一、不爭執之事實：
（一）兩造於87年2月8日簽訂房地產買賣契約（下稱系爭買賣契
      約），原告丁○○將其所有座落於新竹縣橫山鄉○○○段
      馬福小段10地號、10-5地號、10-7地號、10-8地號，以及
      原告戊○○所有同上地段237地號、238地號六筆土地（面
      積分別為：2224㎡、234㎡、88㎡、20㎡、4396㎡、6881
      ㎡所有權全部，下稱系爭6筆土地），以及原告共有門牌
      新竹縣橫山鄉福興村馬福19號未保存登記房屋（下稱系爭
      房屋）一棟，出售予被告，價金1千1百萬元。
（二）系爭買賣契約中之5筆土地（除10-8地號土地外）於89年5
      月5日已辦妥所有權移轉登記於被告。
（三）被告已支付部分價金。
二、本件爭點：
    原告主張：原告已依買賣契約履行移轉所有權及交付不動產
    之義務，被告雖已給付部分價金，然買賣標的其中一筆10-8
    地號土地，係因被告故意不辦理所有權移轉登記，被告自應
    給付剩餘之價金57萬5千元及買賣契約第11條約定之違約金
    ；被告答辯則以：系爭10-8號土地未辦理所有權移轉登記之
    原因，乃係原告未提出證明文件致使被告無法取得「農業用
    地作農業使用證明書」，則買賣契約第3條第6款所定200萬
    元尾款之履行條件尚未成就，被告本無給付義務。被告有匯
    款7萬5千元與原告，此部分係原告重複請求，況原告未提供
    房屋供被告家人設籍、又故意截斷供水設備導致被告受損，
    被告自得向其求償，並主張抵銷；又原告遲延履行交付房屋
    之義務，依買賣契約第11條規定，被告自得請求違約金77萬
    6千元，並與原告得請求之金額相抵銷等語。是本件爭點厥
    為：
（一）兩造關於系爭買賣契約之義務是否均已履行？亦即系爭
      10-8號土地尚未辦理所有權移轉登記之原因為何？
（二）被告尚未給付之金額為何？原告是否有給付遲延或不完全
      給付而應負賠償責任之處？被告可否主張抵銷？
      以下分別敘明之。
三、兩造關於系爭買賣契約之義務是否均已履行？系爭10-8號土
    地未辦理所有權移轉登記之原因為何？
（一）經查，兩造間之不動產買賣，乃係以「新竹縣橫山鄉○○○段馬福小段10 、10-5、10-7、10-8、237及238等地號
      共計『六筆』土地，及座落於該等土地上之房屋（門牌號
      碼為橫山鄉福興村馬福19號）農作物、設備全部」為標的
      ，並以上開買賣標的全部約定「總價款」為1千1百萬元整
      ，此可由系爭「房屋買賣契約」第1條、第2條約定可稽（
      見本院卷第7頁）。而系爭買賣契約第3條第6款明文約定
      ：「第六期款，新台幣貳佰萬元正，於買方取得自耕能力
      證明，並辦妥移轉登記後付款」（見本院卷第8頁）。故
      該契約第3條所定分為六期之「付款辦法」，應以上開買
      賣標的之全部計算，其第3條第6款所定尾款200萬元，亦
      係以買賣標的全部六筆土地，均經買方即被告「取得自耕
      能力證明，並辦妥移轉登記後」，始行付款。蓋不動產買
      賣過程手續繁瑣，程序眾多，分期付款之方式係為保障雙
      方權益之措施，本件買賣雙方就付款之時間、金額、抵押
      權設定登記、點交、接管等階段，既已明訂，並無約定一
      旦原告將6筆土地之所有權狀、印鑑證明、戶籍謄本等供
      移轉登記之文件交付予被告，或僅其中部分土地所有權移
      轉予被告時，被告即應付清全部價款，而原告既已自認買
      賣標的中第10-8地號之土地尚未辦理移轉登記，足見兩造
      間買賣契約第3條第6款所定200萬元尾款之履行條件，應
      尚未成就，被告尚無給付之義務，原告主張係被告「故意
      」不辦理10-8地號土地之移轉登記云云，即應負舉證責任
      。
（二）經查：前揭10-8地號土地，遲至原告起訴時猶未能辦妥移
      轉登記，被告抗辯係因被告前申請「農業用地作農業使用
      證明書」時，新竹縣橫山鄉公所以89年3月30日八九橫鄉
      服字第89048號函復略以：「其中馬福小段內有建物10-8
      地號內有建物，請補送該筆土地地上建物依法申請之有關
      證明文件送本所再審查。」（見本院卷第45頁），但出賣
      人即原告卻遲遲不提出該10-8地號內地上建物依法申請之
      有關證明文件，致不能獲得核發「取得農業用地作農業使
      用證明書」，而使系爭10-8地號之土地，無法辦理移轉登
      記。原告所謂該函有誤會、依農業發展條例第39條第1項
      規定未檢具證明書亦可辦理移轉登記云云，然前揭條文係
      在處理稅捐之問題，與移轉所有權之要件無關，況該條例
      係96年1月10日修正公佈，仍無從解免原告自89年起即應
      負之遲延責任，且原告直至本案繫屬中之97年4月1日方當
      庭交付契稅申報書、建物移轉契約書、印鑑證明、房屋稅
      籍證明等予被告收受（見本院言詞辯論筆錄記載，第149
      頁背面），顯然並非被告故意不將10-8地號與其他5筆土
      地一併辦理移轉登記，其移轉所有權之條件未能成就，非
      可歸責於被告，兩造間就「10-8地號土地尚未辦理所有權
      移轉登記之事實」既不爭執，亦即本件系爭10-8地號土地
      未能過戶之原因，非可歸責於原告，已如前述，被告於89
      年5月13日給付150萬元，亦為原告所自認，是以雙方亦同
      意以保留50萬元之方式，延緩原告履行義務之時間，則原
      告既未將10-8 地號土地完成所有權移轉登記之前，被告
      將50萬元保留暫扣，自有理由，原告請求被告給付50萬元
      部分，即無所據。
四、被告尚未給付之金額為何？原告是否有給付遲延或不完全給
    付而應負賠償責任之處？被告可否以前揭未給付之金額與之
    主張抵銷？
（一）兩造對於買賣價金給付之金額，既有爭議，首應確認履約
      過程被告已給付之金額為何，原告主張尚餘57萬5千元未
      給付，被告則抗辯僅餘50萬元（嗣後並主張抵銷，詳後述
      ），經查：依據系爭契約書第2頁所載之「各期」付款期
      限、金額與「交款備忘錄」所載之付款「期次」暨付款時
      間、金額不相一致，其過程及原因，確係兩造協議之結果
      ，茲敘明如下：
   1、查，依兩造買賣契約第三條之付款辦法約定：「第一期款
      於簽約時給付、第二期款於87年2月12日給付」，為兩造
      不爭執之事實。對於第三期以下之付款條件，則為：「第
      三期：貳佰萬元，於辦妥如後特約事項（五）抵押權設定
      登記後付即期支票，預計87年2月25日以前支付。第四期
      ：壹佰柒拾萬元，民國87年3月15日以前付款，賣方同時
      點交土地、房屋於買方接管使用。第五期：貳佰萬元，於
      買方辦妥，如後特約事項（四）原設定一至三順位抵押權
      塗銷登記後付款，並按約定履行。第六期：貳佰萬元正，
      於買方取得自耕能力證明，並辦妥移轉登記後付款。」，
      此有買賣契約附卷可稽。
   2、惟查，實際付款之情形，與契約原定內容不同，此可由「
      交款備忘錄」（見本院卷第74頁）對照可見（最左之「期
      次」欄位，因第2期款記載跨越二個期次欄位，故第三期
      款改列第「4」期次之欄位。此可由第「1」、第「2（3）
      」、第「4」期次之交款，與前述契約第三條所定第一、
      第二、第三期款之金額均相同（分別為30萬、300萬、200
      萬元），但自第「5」期次起之交款，金額即明顯與契約
      第三條所定之第四期款以下之各期應繳款項，有若干金額
      之差異：
   （1）契約所定之第四期款，原本應為170萬元，但「交款備
        忘錄」所載第「5」期次交款，則僅為112萬5千元，加
        計原告於本件另為請求而有爭議之7萬5千元，合計僅為
        120萬元，其中之差額「50萬元」，被告抗辯乃因契約
        所定之第四期款之給付條件為「87年3月15日前，賣方
        點交土地、房屋予買方使用」，惟因給付該第四期款時
        ，原告新建之房屋（即完工後以「馬福26號」為門牌之
        新屋）尚未完工，其全家仍須居住使用系爭「馬福19
        號」之舊房屋，致於「87年3月15日」履行期屆至，無
        法點交該舊房屋，原告乃請求被告以暫扣（保留）「50
        萬元」之方式，於87年5月9日先給付第四期款中之120
        萬元，原告則僅先點交「土地」，此可由證人丙○○到
        庭證述可徵（見本院97年5月15日言詞辯論筆錄，卷第
        162～164頁），亦為原告所不爭執，足見此確實係第四
        期僅給付120萬元之緣由。
   （2）契約所定之第五期款，原本應為200萬元，但「交款備
        忘錄」所載第「6」期次交款，則僅為170萬元，乃因系
        爭買賣契約就該第五期款之給付條件，乃約定為「賣方
        辦妥原設定『一至三順位』抵押權塗銷登記後付款。」
        ，惟被告抗辯係因原告就其眾多之抵押權設定，無法如
        期完全塗銷，而且原告仍然未能點交系爭房屋，乃請求
        被告於87年7月11日先給付該第五期款200萬元中之170
        萬元，而由被告保留其餘之「30萬元」。
   （3）前述兩次因原告遲延履行其「交屋」及「完全塗銷抵押
        權設定」之義務，但經央求被告暫先分別保留之「50萬
        元」及「30萬元」款項，直至88年5月8日，原告交屋予
        被告時，被告始於當日將上開保留合計「80萬元」之款
        項，給付予原告，此即「交款備忘錄」下方二列欄位中
        第一欄位記載「88/5/8新台幣捌拾萬元」之原因，被告
        既已舉出前揭交款備忘錄為證，原告亦不否認，其抗辯
        顯與事實相符。
   3、又前揭「交款備忘錄」下方二列欄位中第二欄位記載「89
      /5/13新台幣壹佰伍拾萬元」之交款記錄，則係兩造契約
      所定之「第六期款」。該「第六期款」之給付額，依約原
      本應為「200萬元」，其給付之條件則為「於買方取得自
      耕能力證明，辦妥移轉登記後付款」。嗣因89年1月26日
      修正公布之「農業發展條例」，已不再限制非自耕農不得
      移轉農地，故除「10-8地號」土地因前述「新竹縣橫山鄉
      公所以89年3月30日八九橫鄉服字第89048號」復函之原因
      ，致未能過戶外，其餘5筆土地均已辦理移轉登記。被告
      主張係因原告乃以「10-8地號」面積甚小，央請被告暫扣
      50萬元，先行於89年5月13日給付「壹佰伍拾萬元」予原
      告等語，原告於起訴狀第2頁亦自承：「89年5月13日給付
      150萬元」（見本院卷第3頁第11行），足見原告未能補正
      提出該10-8地號內地上建物依法申請之有關證明文件之前
      ，被告就系爭200萬元尾款，本應全部無庸給付，然而被
      告確實已給付該200萬元尾款中之150萬元。縱原告主張將
      該「交款備忘錄」所載之金額加總之後，得計1,042萬5千
      元，被告尚有57萬5千元未給付云云，然查，依被告提出
      及本院依職權向台灣郵政股份有限公司儲匯部、台灣銀行
      調閱有關被告付款支票之流向及兌現時間、領款人、領款
      帳號等資料（見卷第134-143頁、第154-158頁），其付款
      時間及金額，確實與被告陳述者大致相符，反而與原告主
      張之「交款備忘錄」記載不一致，足見原告據此主張被告
      僅交付款項1,042萬5千元云云，即無所據，應認被告抗辯
      應尚有50萬買賣價金尾款元未給付，即有理由，應為真實
      。
（二）至於原告請求50萬元以外之7萬5千元部分，既屬於被告已
      給付買賣價金之範圍，原告為重複之請求，自無理由。
   1、經查：被告每期給付價款，均係依原告指示之方式，開立
      其指定金額之支票，亦有交款備忘錄可稽。被告抗辯因第
      4期次付款「200萬元」時，原告指示分「192萬元5千元」
      及「7萬5千元」二紙支票給付。該紙以原告戊○○、丁○○為受款人之「7萬5千元」支票（見卷第186頁），並經
      證實係由原告交付予仲介本件買賣之乙○○先生，而在其
      設於誠泰銀行板橋分行000000000000之帳戶兌現（見卷第
      187頁），並經證人乙○○到庭證述屬實（見本院98年2
      月11日言詞辯論筆錄、第207頁）。被告抗辯係因第四期
      款170萬元履行期屆至時，因原告無法依約點交房屋，然
      被告仍於87年5月9日「第5期次付款」時，僅給付其中之
      120萬元，原告則僅先點交「土地」，此時原告又要求分
      為112萬5千元及7萬5千元二部分，被告其中除112萬5千元
      由被告開立支票給付外，另7萬5千元部分，被告請求被告
      將系爭7萬5千元直接以匯款方式匯入其指示之帳戶，有被
      告台灣銀行帳戶歷史明細資料可稽（見卷第46頁），雖原
      告主張此轉帳並未顯示轉入「何人」之帳戶云云，然查於
      87年時，銀行歷史紀錄僅於本行間轉帳匯款會顯示「受款
      人帳號」，跨行轉帳匯款則不會顯示「受款人帳號」。故
      付款備忘錄所載「第5期次」付款部分，致原告僅簽收當
      場交付之「112萬5千元」支票，而無關於「7萬5千元」之
      記載。然依前所述，交款備忘錄與實際付款情節並非一致
      ，關於87年5月9日「第5期次付款」部分，實際上應係約
      定給付120萬元。
   2、再查，證人即仲介本件房地買賣之代書乙○○，於98年2
      月11日於本院言詞辯論時雖證稱：「我都是第一次就收，
      有時開票，系爭買賣的仲介費我是在我們公司拿到的，是
      賣方給付給我的，我不記得是開票或拿現金」、「（法官
      問：有無收到買方具名所開的票？）證人答：印象中買方
      沒有服務費，只有賣方給我的」等語。意指伊未曾收到買
      方（即被告）具名所開的支票，但經被告訴訟代理人請求
      提示被證31、32之支票及證人戶頭清單而詢問「證人有無
      收到這張7萬5千元的支票？」後，證人已證實稱：「應該
      是仲介費，被證32的戶頭是我的沒錯，這張支票應該是在
      簽約時就收到了，是被告開給賣方，賣方再給我的」（見
      本院卷第206頁背面、第207頁）。足認證人乙○○確實有
      收到7萬5千元之仲介費，且係被告所開立之支票，屬於買
      賣價金之一部。
   3、再查，由被告於87年2月25日簽發、而於87年2月27日在證
      人乙○○帳戶兌現之7萬5千元支票款（見卷第186、187頁
      ），無論支票簽發日或兌現日，顯然均發生在87年2月12
      日之後，亦足認證人陳正炎於98年3月25日雖庭呈記帳本
      一本，內記載：「山坡地簽約回收二十七萬五千元，87
      年2月12日」等語（卷第210、211頁），然比照上開各日
      期之先後順序，顯不可能於87年2月12日當日或當日之前
      ，即已收到包含前揭7萬5千元支票款在內之全部仲介費27
      萬5千元。故證人乙○○提出之記帳本縱記載「關係山坡
      地簽約回收二十七萬五千元」等字句，亦不能證明受領仲
      介費之時間及約定仲介費之總金額究為若干。再參照證人
      丙○○於97年5月15日到庭證稱：「因原告希望要有七萬
      五另外支付，不要開在大張支票裏面，另外因為上一期的
      付款也要求七萬五單獨支付，當時因為買方對七萬五也是
      開立支票給付，原告希望這期的七萬五不要再用支票，改
      用轉帳方式來給付，所以買方就將七萬五千以轉帳方式來
      付，帳號是賣方給的，另外再開一張壹佰一十二萬五千元
      的支票。」等語，均核與被告一貫之陳述相符。且原告訴
      訟代理人同日庭訊時亦陳稱：「．．．我現在猜想可能是
      給仲介，他的匯款是匯給仲介」等語（見卷第163頁），
      已足認原告業已自認該筆匯款確係「匯給仲介」，顯然就
      此筆7萬5千元，係依原告指示用為支付原告應給付之仲介
      費，既屬於被告已給付買賣價金之範圍，原告為重複之請
      求，且未能舉證證明被告尚未給付，此部分之請求自無所
      據，應予駁回。
（三）至被告抗辯原告將系爭土地上灌溉用水設備截斷、致其自
      行增設花費22萬元云云，然查，系爭買賣契約第二條雖定
      明：「買賣總價款（包括附贈設備及其他補償費在內）」
      ，並加註手寫文字：「（含農作物、房舍及設備）」（見
      卷第44頁）係屬特別約定，當然包含灌溉用水設備云云，
      而證人丙○○雖證稱：「付了一百五十萬的同時原告就將
      道路下方水井抽水水管及電源切斷，蓄水池就無法利用道
      路下方的水井。」（卷第162頁背面），然查契約條款並
      未就「設備」加註詳盡說明，所謂灌溉用水設備是否當然
      包括在標的範圍內，即有疑義，況縱有該設備，被告亦無
      法舉證證明係原告所破壞或使之無法正常運作，其抗辯應
      有22萬元之損失得以主張抵銷云云，即無所據。被告又辯
      稱原告未提供房屋設籍，係屬債務之「不完全給付」，對
      於被告之自由、信用、隱私等人格權，均致生損害，被告
      自得依民法第227之1條準用第195條之規定，向原告請求
      30萬元以上非財產上之損害賠償、並得主張抵銷云云，然
      查「提供房屋設籍」並非本件買賣契約之義務內容，被告
      所謂人格權自由權受損，亦無所據，自不得主張非財產上
      損害及主張抵銷。被告復抗辯原告遲至88年5月8日始交屋
      ，違約遲延計388日，依約每日應以2千元計付違約金，被
      告得向原告請求77萬6千元之違約金，並主張抵銷云云。
      然查，系爭買賣契約第11條固約定：「如賣方未如期交付
      不動產時，除買方約定應付之價款隨之展期付款外，賣方
      願自違約日起至交付不動產日止，每逾一日以新台幣2千
      元計算之違約金賠償買方，該違約金買方得於應付價款內
      扣除，如逾期30天仍不能交屋時，按本約第十二條之約定
      以賣方違約論，賣方絕無異議。」，又系爭買賣契約附加
      條款第二條係雙方於87年2月25日約定：「住宅及倉庫部
      分，約定於民國八十七年四月十五日前再謄空搬遷點交買
      方，並於同時交付第四期款。」（見本院卷第15頁）。然
      依前所述，雙方就本件買賣價金給付之日期及金額，均有
      所變更及延展，若原告確實有遲延交屋之情事，被告自得
      將未給付之價金隨之展期，或於應付價款中逕自扣除，然
      被告既未於各期付款之際主張扣除或展期之附記，縱使原
      告有遲延交屋之事實，然此係被告同意之結果。況被告亦
      同意原告僅先交付土地，住宅及倉庫均延緩點交，而將價
      金給付以「暫扣（保留）」之方式保障權益，已如前述，
      是以縱使雙方簽訂前揭附加條款約定交屋時間，亦因事後
      合意以保留價金方式，變更履行期限以及延後點交系爭建
      物之時間，自不能逕自認為原告有遲延給付之事實，且被
      告抗辯原告至88年5月8日始交屋，既未能舉證以實其說，
      其抗辯應有違約金並得以主張抵銷云云，亦無所據。
（四）綜上所述，兩造買賣契約約定「第六期款」之給付額，原
      本應為「200萬元」，其給付之條件則為「於買方取得自
      耕能力證明，辦妥移轉登記後付款」。兩造間就「10-8地
      號土地尚未辦理所有權移轉登記」之事實既不爭執，亦即
      本件系爭10-8地號土地未能過戶之原因，係可歸責於原告
      ，已如前述，被告於89年5月13日給付150萬元，亦為原告
      所自認，是以雙方同意以保留50萬元之方式，延緩原告履
      行義務之時間，則原告既未將10-8地號土地完成所有權移
      轉登記之前，被告將50萬元保留暫扣，自有理由，原告請
      求被告應給付50萬元，自無所據，應予駁回。而對於原告
      主張被告尚未給付7萬5千元部分，其舉證尚有不足，且被
      告已提出清償此部分價金之證明，是以原告請求被告給付
      7萬5千元部分，亦無理由，應併予駁回。
五、從而，原告依據買賣契約關係，請求被告給付價金57萬5千
    元及契約約定之違約金，為無理由，應予駁回，其訴既經駁
    回，假執行之聲請即無所附麗，應併予駁回。
六、因本案事證已臻明確，兩造其餘主張陳述及所提之證據，均
    毋庸再予審酌，附此敘明。
七、結論：本件原告之訴為無理由，依民事訴訟法第78條，判決
    如主文。
中    華    民    國    98    年    4    月    22    日
                  民事第四庭    法  官  張瑜鳳
以上正本係照原本作成
如對本判決上訴，須於判決送達後20日內向本院提出上訴狀
中    華    民    國    98    年    4    月    22    日
                                書記官  羅元秀


司法院資訊處製作；財團法人民間司法改革基金會備份。
